【裁判字號】    98,交聲,2590
【裁判日期】    980831
【裁判案由】    聲明異議
【裁判全文】
臺灣臺中地方法院交通事件裁定        98年度交聲字第2590號
原處分機關  交通部公路總局臺中區監理所
異  議  人
即受處分人  甲○○
上列異議人因違反道路交通管理處罰條例案件，對於交通部公路
總局臺中區監理所民國98年7 月30日所為之裁決處分（原處分案
號：中監違字第裁60-GD0000000號），聲明異議，本院裁定如下
：
    主  文
異議駁回。
    理  由
一、原處分意旨略以：異議人即受處分人（下稱受處分人）甲○
    ○於民國96年9 月29日23時59分許，在臺中市○○○○街口與
    十甲東路路口，因「酒後駕車肇事，經呼氣酒精濃度測試值
    為0.69MG/L」之違規，經臺中縣警察局大甲分局依道路交通
    管理處罰條例第35條第1 項第1 款舉發。本所遂於緩起訴期
    滿後，於98年7 月30日以中監違字第裁60-GD0000000號裁處
    罰鍰新臺幣（下同）49,500元、吊扣汽車駕駛執照12個月及
    施以道安講習（本案已執行吊扣駕照12個月）等語。
二、聲明異議意旨略以：依據行政罰法第26條規定，一行為同時
    觸犯刑事法律及違反行政法上義務規定者，依刑事法律處罰
    之。本人業經法院被判緩起訴處分，並已服完40小時義務勞
    務在案，而監理機關另要向本人處罰行政罰鍰49,500元，並
    執行吊扣駕照，實無再一事二罰處行政罰之必要，請撤銷行
    政罰鍰49,500元，以維持公平正義原則等語。
三、按「汽車駕駛人，駕駛汽車經測試檢定有下列情形之一者，
    處15,000元以上60,000元以下罰鍰，並當場移置保管該汽車
    及吊扣其駕駛執照1 年；因而肇事致人受傷者，並吊扣其駕
    駛執照2 年；致人重傷或死亡者，吊銷其駕駛執照，並不得
    再考領：一、酒精濃度超過規定標準。」道路交通管理處罰
    條例第35條第1 項定有明文。次按94年2 月5 日公布，95年
    2 月5 日施行之行政罰法第26條規定：「一行為同時觸犯刑
    事法律及違反行政法上義務規定者，依刑事法律處罰之。但
    其行為應處以其他種類行政罰或得沒入之物而未經法院宣告
    沒收者，亦得裁處之。前項行為如經不起訴處分或為無罪、
    免訴、不受理、不付審理之裁判確定者，得依違反行政法上
    義務規定裁處之。」此即所謂一事不二罰原則，探究其立法
    目的，無非以一行為同時觸犯刑事法律及違反行政法上義務
    規定時，由於刑罰與行政罰同屬不法行為之制裁，而刑罰之
    懲罰作用較強，依刑事法律處罰即足資警惕，實無一事二罰
    再處行政罰之必要，且刑事法律處罰，由法院依法定程序為
    之，較符合正當法律程序，應予優先適用，但罰鍰以外之沒
    入或其他種類行政罰，因兼具維護公共秩序之作用，為達行
    政目的，行政機關仍得併予裁處。故汽車駕駛人酒後駕車時
    ，如同時觸犯刑法第185 條之3 之公共危險罪者，道路交通
    主管機關除依上開行政罰法第26條第1 項但書規定，處以其
    他種類行政罰外，關於行政罰鍰部分，即應依行政罰法第26
    條、道路交通管理處罰條例第10條等規定移送地方法院檢察
    署處理，其後非有行政罰法第26條第2 項所定不起訴等事由
    ，不得裁處行為人罰鍰。而緩起訴處分，依刑事訴訟法第25
    3 條之1 、第253 條之2 之規定，係採起訴猶豫制度，允許
    檢察官對於被告涉犯死刑、無期徒刑或最輕本刑3 年以上有
    期徒刑以外之罪，得參酌刑法第57條所列事項及公共利益之
    維護，認為適當者，予以緩起訴處分，期間為1 年以上3 年
    以下，以觀察被告有無施以刑罰之必要。倘被告於緩起訴期
    間內故意更犯有期徒刑以上刑之罪，經檢察官提起公訴，或
    於緩起訴前，因故意犯他罪，而在緩起訴期間內受有期徒刑
    以上刑之宣告，或違背第253 條之2 第1 項各款之應遵守或
    履行事項者，檢察官得依職權或聲請撤銷緩起訴處分，並依
    法繼續偵查或追訴，同法第253 條之3 第1 項定有明文；復
    依同法第260 條規定，緩起訴期間屆滿，未經撤銷者，緩起
    訴處分即與不起訴處分確定具有同一效力。準此，在緩起訴
    期間內，刑事訴追程序仍未終局確定，最終是否會被檢察官
    提起公訴猶懸而未決，尚未具實質確定力，此時如行政機關
    逕為裁決，將使行為人同時遭受行政處罰及刑事訴追之危險
    ，顯與行政罰法第26條之立法意旨相違，是故違反行政法上
    義務之行為業經緩起訴處分之情形下，於緩起訴處分尚未實
    質確定前，亦即行為人尚未最終確定免於刑事訴追或處罰前
    ，行政機關尚不得逕為與刑罰相類之行政裁罰；惟若緩起訴
    處分因緩起訴猶豫期間屆滿未經撤銷而已經實質確定時，依
    前揭刑事訴訟法第260 條之意旨，行為人始最終確定免於刑
    事追訴或處罰，應視同不起訴處分，則行政機關即有行政罰
    法第26條第2 項所列不屬一事二罰之情形，自得對違反行政
    法上義務之行為人為行政裁罰，而不受同條第1 項前段之拘
    束。
四、經查：
  (一)本件依卷附證據資料足認受處分人確有於96年9 月29日23時
    59分許駕駛車牌號碼B5－4100號自用小客車，行經臺中市○
    ○○○街口與十甲東路路口，因「酒後駕車肇事酒測值0.69MG
    /L」違規，為臺中市警察局第三分局員警依道路交通管理處
    罰條例第35條第1 項第1 款之規定，以中市警交字第GD0000
    000 號違反道路交通管理事件通知單舉發，嗣因緩起訴期滿
    ，原處分機關並於98年7 月30日以中監違字第裁60-GD00000
    00號裁決書，裁處罰鍰49,500元，吊扣汽車駕駛執照12個月
    （駕駛執照已執行吊扣），施以道安講習等情；以及受處分
    人因同時涉犯公共危險罪，經臺灣臺中地方法院檢察署檢察
    官於96年12月26日以96年度偵字第24210 號為緩起訴處分，
    諭知緩起訴處分期間為1 年，並應於緩起訴處分屆滿日之2
    個月前提供40小時之義務勞務，受處分人於97年1 月23日至
    97年11月22日止，已依規定於履行期間內完成40小時義務勞
    務之執行，因履行完成而結案等情，有臺中市西區區公所執
    行義務勞務結案通知單1 紙在卷可稽。揆之前揭說明，緩起
    訴處分應於緩起訴猶豫期間屆滿未經撤銷時始實質確定，即
    本件受處分人於此時始確定免於刑事追訴或處罰，而視同不
    起訴處分。又本件受處分人之緩起訴處分期間自確定之日起
    算，應於1 年後期滿，而原處分係於98年7 月30日作成，斯
    時受處分人已因緩起訴處分猶豫期間屆滿，確定免於受刑事
    追訴或處罰，依刑事訴訟法第260 條之規定，應認與不起訴
    處分相同，則原處分機關就同一行為裁處行政罰緩，並無違
    反行政罰法第26條第1 項所揭示之一事不二罰原則，依行政
    罰法第26條第2 項之規定，自屬合法。受處分人以其已受刑
    事處罰，依行政罰法第26條之規定，應不得再處以罰鍰49,5
    00元云云，自無理由，其聲明異議應予駁回。且檢察官於緩
    起訴處分期間命受處分人提供40小時之義務勞務，並非刑法
    所定刑罰之種類，且緩起訴係檢察官所為之處分，並非由法
    院依法定程序而為，與刑罰優先於行政罰適用之理由亦不符
    ，況依94年12月28日修正公布，自95年7 月1 日施行之道路
    交通管理處罰條例第35條第8 項規定：「前項汽車駕駛人（
    指汽車駕駛人駕駛汽車經測試檢定酒精濃度超過規定標準；
    或因而吊扣駕駛執照，於吊扣期間再有駕駛汽車經測試檢定
    酒精濃度超過規定；或駕駛汽車經測試檢定酒精濃度超過規
    定，又肇事致人重傷或死亡者），同時違反刑事法律者，經
    裁判確定處以罰金低於本條例第92條第3 項所訂最低罰鍰基
    準規定者，應依本條例裁決繳納不足最低罰鍰之部分」，意
    謂即便依法院裁判確定而處以罰金之刑事處罰，若未達道路
    交通管理處罰條例第92條第3 項所訂最低罰鍰基準規定者，
    行政機關仍得裁決繳納不足最低罰鍰之部分，並非一經刑事
    處罰，即應依行政罰法第26條第1 項之規定，均不得就與罰
    金刑相類之罰鍰部分裁罰，此對於緩起訴處分猶豫期間屆滿
    後，其先前所為之公益捐款亦有其適用（臺灣高等法院暨所
    屬法院97年法律座談會對於刑事類提案交通案件第39號提案
    決議參照）。故對於緩起訴處分猶豫期間屆滿後，其先前所
    為之義務勞務，因非屬罰金或罰鍰，自無行政罰法第26條第
    1 項前段所規定一事不兩罰原則之適用（臺灣高等法院臺中
    分院98年度交抗字第345 號裁定意旨參照）。
  (二)綜上所述，本件檢察官於緩起訴處分命受處分人向指定之公
    益團體、地方自治團體或社區提供40小時之義務勞務，並非
    刑事處罰，原處分機關於緩起訴猶豫期間屆滿後，對受處分
    人予以裁處行政罰緩並無違誤，受處分人聲明異議為無理由
    ，應予駁回。至原處分有關裁處吊扣受處分人駕駛執照12個
    月，施以道安講習部分，本不在受處分人聲明異議之範圍內
    ，故非本院所應審究之範圍，併此敘明。
據上論斷，應依道路交通管理處罰條例第87條第2 項，道路交通
案件處理辦法第19條，裁定如主文。
中    華    民    國    98    年    8     月    31    日
                  交通法庭      法  官  柯志民
上正本證明與原本無異。
如不服本裁定應於送達後五日內向本院提出抗告狀。
                                書記官  賴亮蓉
中    華    民    國    98    年    8     月    31    日


司法院資訊處製作；財團法人民間司法改革基金會備份。
